【裁判字號】    91,訴,205
【裁判日期】    920825
【裁判案由】    詐欺
【裁判全文】
臺灣新竹地方法院刑事判決                          九十一年度訴字第二０五號
    公  訴  人  臺灣新竹地方法院檢察署檢察官
    被      告  甲○○
右列被告因詐欺案件，經檢察官提起公訴（九十年度偵字第三二二一號），本院判決
如左︰
    主  文
甲○○連續意圖為自己不法之所有，以詐術使人將本人之物交付，處有期徒刑壹年陸
月。
    事  實
一、甲○○以「林中仙」之名義在新竹市○○路四０二號二樓開設「尹易仙」命理館
    ，為人推算地理、命理及靈學，緣民眾曾王瑤碧因子女患有精神疾病曾於民國八
    十八年間前往命理館委託甲○○推算命理，嗣於民國九十年三月間，曾王瑤碧復
    前往命理館欲以新臺幣（下同）二十萬元之報酬委託甲○○辦理其祖先撿骨、立
    新墓之事宜，詎甲○○竟基於意圖為自己不法所有之概括犯意，佯稱曾家之祖先
    兇惡，必需委託大陸法師進行法事，否則祖先會在後世子孫中尋找替身，後世子
    孫會再罹患精神疾病等語，使曾王瑤碧及其子戊○○信以為真，乃於短短不到一
    個月之時間內以現金或電匯之方式交付總計一百七十五萬元之款項予甲○○（各
    次時間、金額詳如附表一所示），另甲○○亦基於同一為自己不法所有之概括犯
    意，乘婦女丁○○前往命理館詢問命理時，佯稱丁○○及其婆婆因嬰靈糾纏導致
    家庭、事業不順，及丁○○之夫近期有足致死亡之關卡，必須委請大陸法師進行
    法事超渡嬰靈、迴避死關等語，使丁○○信以為真，乃於短短不到半個月之時間
    內以電匯之方式交付總計九十一萬元之款項予甲○○（各次時間、金額詳如附表
    二所示），嗣戊○○察覺有異乃於九十年三月二十四日報警查獲上情。。
二、案經戊○○、丁○○、乙○○、庚○○、丙○○訴由新竹市警察局第一分局報告
    臺灣新竹地方法院檢察署檢察官偵查起訴。
    理  由
一、訊據被告甲○○固不否認有在附表一、二所示時間向被害人曾王瑤碧、告訴人戊○○、丁○○收取如附表所示款項，惟否認有何詐欺犯行，辯稱：並未向告訴人
    表示是要找大陸法師作法事，及若不作法事，告訴人會有所不利等語，法事都是
    伊一人進行，告訴人戊○○的部分，一開始就有談到要收取二百多萬元，且收到
    的錢都用來購買撿骨所需的骨灰位、骨灰罈，以及作法事所需要的法器、檀香、
    茶、米、酒等物，另外告訴人丁○○的部分已經和解云云。經查：被告前揭告以
    需請大陸法師作法事，否則將有不測等情，經證人即被害人曾王瑤碧指述、告訴
    人戊○○、丁○○指訴在案，而告訴人丁○○已與被告和解取回七十五萬元等情
    ，經被告及告訴人丁○○陳述明確，是告訴人丁○○既已取回大部分款項並達成
    和解當無設詞誣陷被告之可能及必要，參以被告確有在與告訴人戊○○言談之間
    提及需將錢送去大陸給其所謂「老師父」、「祖師爺」，並一再強調當時人民幣
    不好換等情，有告訴人戊○○所提出之錄音譯文及本院九十二年六月十七日勘驗
    筆錄各一份附卷為憑，是告訴人等所指被告係以需委請大陸法師進行法事否則將
    有不測一節即非虛罔而可採信，而被告雖提出照片及單據欲證明其確有進行法事
    並購買所需之物，然觀諸被告所提出所謂為告訴人戊○○祖先進行法事之照片（
    見偵卷第一一二至一一六頁），法事會場擺設極其簡單，與告訴人所支付達一百
    餘萬元之款項顯然不符，而被告所提出支出明細表暨買賣契約書、估價單等資料
    （見偵卷第六十七至八十六頁），扣除茶、紙錢（壽生錢）、香、米等消耗品外
    ，尚有多樣價值昂貴之器具，被告雖辯稱該器具已另外變賣予他人，然質之被告
    變賣金額多少，其竟又稱不知道等語（見本院九十二年三月二十五日訊問筆錄第
    二頁以下），且被告所稱曾向文物商即證人己○○購買為告訴人戊○○祖先進行
    法事所用之物，經本院傳訊證人己○○到庭，證人己○○亦明確證稱被告所提出
    照片中擺設之物並無向其購買之物（見本院九十二年四月二十九日訊問筆錄第三
    至四頁），復以被告所提出之估價單中，有數筆係八十九年五、七月間及九十年
    四月間之購買記錄，斯時或係被害人曾王瑤碧尚未委託被告處理祖先撿骨事宜，
    依被告所述之前並不進行類此祖先消災法事（見本院九十一年七月十九日訊問筆
    錄第七頁），被告焉有可能在被害人曾王瑤碧尚未委託前即未卜先知預先購買相
    關法器以備數月後之法事進行？又怎有可能在告訴人戊○○已終止委託並報警處
    理後之九十年四月再購買十個骨灰罐？足見被告所辯告訴人戊○○之鉅額款項均
    已用在購買進行法事所需之物係臨訟編纂而不足採信。是本件事證明確，被告犯
    行堪已認定。
二、核被告所為，均係犯刑法第三百三十九條第一項之詐欺取財罪。被告多次詐欺取
    財犯行均時間緊接，手法相同，觸犯構成要件相同之罪名，顯係基於同一概括犯
    意為之，應論以連續犯，並加重其刑。公訴人雖認被告係以犯詐欺罪為常業，查
    被告詐得之金額雖達二百六十餘萬元（嗣已返還告訴人丁○○七十五萬元），然
    時間非長，除此二件外，並無其他證據足認被告係依恃詐欺所得為生，尚難認被
    告係以犯詐欺罪為常業，惟其基本事實同一，本院得併予審理，並變更起訴法條
    。爰審酌被告雖無不良前科記錄，素行尚可，然僅為一己私利，利用被害人、告
    訴人心情低潮急於改善現狀之際，施用詐術，使告訴人交付鉅額款項，殊值譴責
    ，犯後坦承收取款項惟否認詐欺犯行，態度不佳，返還七十五萬元予告訴人丁○○，仍有大筆款項未返還告訴人戊○○，公訴人求處三年六月固非無據，然本件
    被告係犯連續詐欺，並非常業詐欺，業如前述，是公訴人求刑尚嫌過重而未洽等
    一切情狀，量處如主文所示之刑，以資懲儆。另查無證據足認被告係以犯詐欺罪
    為常業，是本件爰不諭知被告強制工作，附此敘明。
三、不另為無罪諭知部分：
  (一)本件公訴意旨另以：被告意圖為自己不法之所有，於八十八年九月初某日，以告
    訴人庚○○身邊有許多冤魂跟隨，告訴人庚○○之父親將出車禍身亡，之叔父謝
    才祿將不久人世，需由大陸地區師父作法事為由，騙得告訴人庚○○等人十六萬
    元，以及於八十九年九月初某日，以告訴人陳天祐之母之所以發生車禍昏迷不醒
    係因嬰靈纏身，需前往中國大陸地區由師父作法以除去嬰靈為由，騙得告訴人陳
    天祐十二萬元。而認被告此部分亦均涉有刑法第三百三十九條第一項之詐欺取財
    罪嫌等語。
  (二)按犯罪事實應依證據認定之，無證據不得推定其犯罪事實，刑事訴訟法第一百五
    十四條定有明文。而認定不利於被告之事實，須依積極證據，茍積極證據不足為
    不利於被告事實之認定時，即應為有利於被告之認定，更不必有何有利之證據，
    最高法院三十年上字第八一六號著有判例可資參照。再按告訴人之告訴，係以使
    被告受刑事訴追為目的，是其陳述是否與事實相符，仍應調查其他證據以資審認
    ，最高法院五十二年臺上字第一三００號亦著有判例。
  (三)公訴人認被告涉有前揭詐欺取財罪嫌，無非以右開犯罪事實，業據告訴人庚○○
    、陳天祐、乙○○指述。訊據被告堅詞否認有向告訴人庚○○、陳天祐、乙○○
    收取前揭款項，而此部分除告訴人庚○○、陳天祐、乙○○之指訴外，並無其他
    積極證據足資佐證其等之陳述與事實相符，是本件除告訴人之指訴外，查無其他
    積極之證據證明被告有公訴人此部分所指詐欺犯行，惟公訴人係以此部分與前揭
    論罪科刑為包括一罪之常業詐欺犯行而起訴，爰不另為無罪之諭知。
四、據上論斷，應依刑事訴訟法第二百九十九條第一項前段、第三百條，刑法第五十
    六條、第三百三十九條第一項，罰金罰鍰提高標準條例第一條前段，判決如主文
    。
本案經檢察官許麗美到庭執行職務。
中      華      民      國    九十二    年      八      月    二十五    日
                              臺灣新竹地方法院刑事第二庭
                                      法    官  黃美盈
如不服本判決，應於判決送達後十日內向本院提出上訴狀（應附繕本），上訴於臺灣
高等法院。
右正本證明與原本無異。
                                      書 記 官  吳尚文
中      華      民      國    九十二    年      八      月    二十五    日
附錄本案論罪科刑法條全文：
刑法第三百三十九條第一項
意圖為自己或第三人不法之所有，以詐術使人將本人或第三人之物交付者，處五年以
下有期徒刑、拘役或科或併科一千元以下罰金。
附表一：
┌──┬─────────┬────┬───────┐
│編號│時              間│交款方式│金額（新臺幣）│
├──┼─────────┼────┼───────┤
│一  │九十年三月一日    │現金    │十萬元        │
├──┼─────────┼────┼───────┤
│二  │九十年三月二日    │現金    │七萬元        │
├──┼─────────┼────┼───────┤
│三  │九十年三月二日    │匯款    │二十五萬元    │
├──┼─────────┼────┼───────┤
│四  │九十年三月五日    │現金    │三十五萬元    │
├──┼─────────┼────┼───────┤
│五  │九十年三月八日    │現金    │二十萬元      │
├──┼─────────┼────┼───────┤
│六  │九十年三月十一日  │現金    │三十萬元      │
├──┼─────────┼────┼───────┤
│七  │九十年三月十五日  │現金    │二十三萬元    │
├──┼─────────┼────┼───────┤
│八  │九十年三月二十三日│匯款    │二十五萬元    │
├──┼─────────┴────┴───────┤
│總計│一百七十五萬元                              │
└──┴──────────────────────┘
附表二：
┌──┬─────────┬────┬───────┐
│編號│時              間│交款方式│金額（新臺幣）│
├──┼─────────┼────┼───────┤
│一  │九十年三月六日    │匯款    │十五萬元      │
├──┼─────────┼────┼───────┤
│二  │九十年三月上旬某日│匯款    │十萬元        │
├──┼─────────┼────┼───────┤
│三  │九十年三月十二日  │匯款    │十萬元        │
├──┼─────────┼────┼───────┤
│四  │九十年三月十九日  │匯款    │五十六萬元    │
├──┼─────────┴────┴───────┤
│總計│九十一萬元                                  │
└──┴──────────────────────┘


司法院資訊處製作；財團法人民間司法改革基金會備份。
